【裁判字號】    95,台上,3163
【裁判日期】    950608
【裁判案由】    發掘墳墓
【裁判全文】
最高法院刑事判決            九十五年度台上字第三一六三號
    上  訴  人  甲○○
                        弄4號.
上列上訴人因發掘墳墓案件，不服台灣高等法院台南分院中華民
國九十五年四月十八日第二審更審判決〔九十五年度重上更(一)字
第三五號，起訴案號：台灣嘉義地方法院檢察署九十年度偵字第
三二三０號、偵續字第二一號〕，提起上訴，本院判決如下：
    主  文
上訴駁回。
甲○○緩刑貳年。
    理  由
本件原判決認定上訴人甲○○於民國八十八年十一月間，委任以
為人營造墳墓為業之劉羅坤（已經判處有期徒刑七月，緩刑三年
確定），為其先母何劉月英營造墳墓，當二人至嘉義縣民雄鄉第
十四公墓，依地理師意見勘選時，明知所選定之墓地位置，有他
人多年之舊墳墓，竟仍共同基於發掘墳墓之犯意聯絡，由劉羅坤
僱佣不知情之工人洪鳳珠、王清文進行整地時，將原埋葬該處之
乙○○曾祖母劉吳怨娘、祖父劉海瑞之舊墳墓二座挖掘破壞，把
原墓碑及裝有骨灰之金斗甕三個挖起後，於附近另覓空地，營造
二座簡易小墳重新埋葬。嗣於八十九年三月間，為乙○○獲悉前
往查看，始知上情。係以上開事實，業據告訴人乙○○於偵審中
指訴綦詳，核與證人劉晏錡、劉秀雄、王秋和於偵查、第一審、
或原審之證述相符。再以證人即已判決確定之共同被告劉羅坤於
第一審，亦就其於營造上訴人先母何劉月英墳墓時，如何發掘到
告訴人祖父、曾祖母墳墓，並掘起劉吳怨娘之墓碑一座及舊金斗
甕三個，嗣後依上訴人指示就近埋葬而營造上揭二座新墳之犯罪
事實，供認在卷，復一再供稱：「挖到（告訴人祖先之墳墓）後
，我有告訴被告（指上訴人），（說）那個金斗甕已經有裂縫，
被告叫我買金斗甕裝起來，另找個附近地方埋起來」、「被告看
地時有去，我挖到金斗甕和墓碑時，有告訴被告」，而上訴人於
偵查及原審審理中亦供承：「要建我母親何劉月英墳墓前，八十
八年十一月中旬有去現場看地」此外，並有現場照片與嘉義縣警
察局民雄分局（九０）嘉民警三字第一四六一五號函附現場墳墓
相關位置圖及嘉義縣民雄鄉十四公墓相片附卷足稽。復以上訴人
辯稱：進行整地造墓時並未到場，墓地是地理師所選，伊去看墓
地時，現場未看到有舊墳墓，是否原有告訴人先人之墓一事並不
知情等語，如何不足採信；告訴人所指祖先墓地地點，先後雖略
有不符，如何與常理不相違背；證人林蔭桐、劉道彥之證言，證
人王秋和於原審證稱系爭墓地較難辨認之語，如何不足採為上訴
人有利之證據；上訴人與劉羅坤如何有犯意聯絡及行為分擔；均
已於理由內詳予指駁及說明。因而撤銷第一審不當之判決，論上
訴人以刑法第二百四十八條第一項之發掘墳墓罪。其與劉羅坤間
，有犯意之聯絡及行為之分擔，為共同正犯。與劉羅坤僱請不知
情之洪鳳珠及王清文發掘墳墓，為間接正犯。並審酌其犯罪情狀
，量處有期徒刑六月，又因其行為後刑法第四十一條第一項已修
正公布規定：「犯最重本刑為五年以下有期徒刑之罪，而受六月
以下有期徒刑或拘役之宣告，因身體、教育、職業或家庭之關係
或因其他正當事由，執行顯有困難者，得以一元以上三元以下折
算一日，易科罰金。」，比較新舊法結果，而適用有利之新法諭
知如易科罰金，以銀元三百元折算一日，經核於法尚無違誤。上
訴意旨謂其無犯罪故意云云，非有理由，應予駁回。惟念上訴人
以前未曾受有期徒刑以上刑之宣告，有被告全國前案紀錄表附卷
可稽。已與告訴人和解，賠償損害，告訴人不再追究，有告訴人
陳述狀及和解書附卷足憑。經此教訓，當知警惕，應無再犯之虞
，本院認其宣告刑以暫不執行為適當，酌予宣告緩刑二年，以勵
自新。
據上論結，應依刑事訴訟法第三百九十六條，刑法第七十四條第
一款，判決如主文。
中    華    民    國  九十五  年    六    月    八    日
                      最高法院刑事第三庭
                          審判長法官  謝  家  鶴
                                法官  花  滿  堂
                                法官  陳  世  淙
                                法官  洪  佳  濱
                                法官  韓  金  秀
      本件正本證明與原本無異
                                      書  記  官
中    華    民    國  九十五  年    六    月   十九   日
                                                Ａ
附錄：本件論罪法條
刑法第二百四十八條
發掘墳墓者，處六月以上、五年以下有期徒刑。
前項之未遂犯罰之。


司法院資訊處製作；財團法人民間司法改革基金會備份。
